臺灣高等法院臺中分院刑事判決　　　　　　　　　　九十三年度上訴字第六一二號
　　上　訴　人　臺灣苗栗地方法院檢察署檢察官
　　被　　　告　己　○
　　　　　　　　乙○○
　　共　　　同
　　選任辯護人　丁○○
　　　　　　　　甲○○
　　　　　　　　戊○○
右上訴人因被告偽造文書等案件，不服臺灣苗栗地方法院九十二年度訴字第四０號中
華民國九十三年三月十一日第一審判決（起訴案號：臺灣苗栗地方法院檢察署八十九
年度偵字第五一九一號），提起上訴，本院判決如左：
      主  文
原判決關於乙○○部分撤銷。
乙○○行使偽造私文書，足以生損害於他人，處有期徒刑貳月，如易科罰金，以佰
元折算壹日，緩刑貳年。
其餘上訴駁回。
      事實
一、乙○○係林定國與其同居人己○所生之女兒，明知其父林定國已於八十九年八月
    一日晚上八時五十分死亡，為領取其父林定國生前於新竹國際商業銀行通霄分行
    之定期存款帳號0000－00000號、面額新台幣（下同）五十萬元、號碼
    為八０三二二七號之定期儲蓄存款單，以供分配給其他繼承人林好、丙○○、林
    留、林淑真及林姜（林姜過養予林連記）作為手尾錢，竟基於意圖為他人不法所
    有及行使偽造私文書之犯意，持其所保管林定國之印章及該定期儲蓄存款單，於
    八十九年八月二日，至新竹國際商業銀行通霄分行，盜用林定國上開印章於該定
    期儲蓄存款單背面，偽造林定國辦理提領定期儲蓄存款意思表示之私文書，持向
    新竹國際商業銀行通霄分行承辦人員行使，而將上開定期儲蓄存款單解約並提領
    林定國上開定期儲蓄存款五十萬元，致使該銀行承辦人員陷於錯誤，如數將該筆
    存款五十萬元准予領取並先轉帳入其母己○於同銀行之0000000000帳
    戶內（詳如附表二編號八）。事後乙○○再將上開款項領出，並於八十九年八月
    二十五日林定國出殯時，再將上開五十萬元分給其他繼承人林好、丙○○、林留
    、林淑真及林姜各十萬元作為手尾錢，足生損害於該銀行對其客戶資料管理之正
    確性。
二、案經丙○○訴由臺灣苗栗地方法院檢察署檢察官偵查起訴。
      理  由
壹、乙○○有罪部分
一、訊據被告乙○○雖矢口否認有行使偽造私文書及詐欺取財之犯行，辯稱：伊父林
    定國死亡第二日，其他繼承人林詹擇雲、林好、丙○○、林留、林淑真及林姜均
    到喪宅，伊母親林葉向上開繼承人表示，伊父林定國在新竹國際商業銀行通霄分
    行尚遺有五十萬元，經大家決定，該款由其他繼承人林好、丙○○、林留、林淑
    真及林姜均分作為手尾錢，為方便領款分配，約定先將款項轉入己○帳戶，伊依
    約定就在八十九年八月二日當天辦理轉帳，並於同年八月二十五日，伊父林定國
    出殯時，依約定將上開五十萬元分配給其他繼承人林好、林留、丙○○、林淑真
    及林姜，並未損害其他繼承人云云。
二、經查：被告乙○○之父林定國係在八十九年八月一日晚上八時五十分死亡，有林
    定國死亡證明書附卷可稽（見交查字卷第十四頁）。而被告乙○○確有於八十九
    年八月二日持其父林定國之印章及林定國生前於新竹國際商業銀行通霄分行之定
    期存款帳號0000－00000號、面額五十萬元、號碼為八０三二二七號之
  定期儲蓄存款單，至新竹國際商業銀行通霄分行，蓋用林定國上開印章於該定期
    儲蓄存款單背面，持向該銀行承辦人員行使，將上開定期儲蓄存款單解約並提領
    上開林定國上開定期儲蓄存款五十萬元，而轉帳入其母己○於同銀行之0000
    000000帳戶一情，有新竹國際商業銀行通霄分行九十年三月二十六日竹商
    通霄字第六九－一號函送之上開定期儲蓄存款單影本及轉帳收入傳票影本各一紙
    在卷可憑（見偵字卷第四九頁至第五０頁）。按繼承因被繼承人死亡而開始，繼
    承人有數人時，在分割遺產前，各繼承人對於遺產全部為公同共有，民法第一千
    一百五十一條定有明文；又人之權利能力終於死亡，其權利義務因死亡而開始繼
    承，由繼承人承受，故關於遺產之法律行為，自當由繼承人為之，被繼承人生前
    委任之代理人，依民法第五百五十條之規定，其委任關係，除契約另有訂定，或
    因委任事務之性質不能消滅者外，自應歸於消滅（最高法院台上字第二八一三號
    判例要旨參照）。查被告乙○○之父林定國死亡時，除被告乙○○外，仍有其配
    偶林詹擇雲及其子女林好、丙○○、林留、林淑真等人尚存，此有戶籍謄本及繼
    承系統表各一份可稽（見交查字卷第八頁至第十一頁），從而不但被告乙○○受
    林定國委任處理存款事務之權限，於八十九年八月一日晚上八時五十分林定國死
    時歸於消滅，而且被繼承人林定國上開存款，自該時起應由被告與林詹擇雲、林
    好、丙○○、林留、林淑真等人共同繼承，關於上開存款遺產之法律行為，當由
    全體繼承人共同為之，被告乙○○自不得以其曾經林定國生前授權，作為其無行
    使偽造私文書犯行之依據。再查存款戶亡故後，其繼承人欲提領被繼承人之存款
    時，應由申請人提示存款證明、存款人死亡證明書、戶籍謄本、遺產稅繳清證明
    書、可確認為合法繼承人之證明，繼承存款申請書、繼承系統表、繼承人印鑑證
    明，若繼承人有一人以上，而委任一人代表領款，除上述文件外，應另提出全體
    繼承人簽章之委託書或拋棄繼承權聲明書，此有新竹國際商業銀行通霄分行九十
    三年十二月十三日竹商銀通霄字第二八五－一號函送之存款繼承作業處理程序表
    一份在卷可考，繼承人於提領被繼承人之存款時，自應循上開途徑為之，尚非得
    以繼承人私下決定如何分配遺產即逕得請領款項而分配予各該繼承人，被告乙○
    ○既未依上開規定填具上開文件交付被繼承人林定國所定期儲蓄存款之新竹國際
    商業銀行通霄分行，竟對該銀行營業員隱瞞被繼承人死亡之事實而請領被繼承人
    之上開定期儲蓄存款，並使該銀行營業員因此陷於錯誤而如數轉帳出去，當足生
    損害於新竹國際商業銀行通霄分行對於其客戶資料管理之正確性。縱如被告乙○
    ○所稱其業經告訴人丙○○等其他繼承人之同意而提領，亦無由阻卻其犯行（最
    高法院八十七年度台上字第七六二號判決參照），是被告乙○○上開所辯，自不
    足採，其犯行洵堪認定。
三、核被告乙○○所為係犯刑法第二百十六條、第二百十條之行使偽造私文書罪及第
    三百三十九條第一項之詐欺取財罪。被告乙○○盜用印章之行為係偽造私文書之
    部分行為，偽造私文書之低度行為為行使之高度行為所吸收，均不另論罪。被告
    乙○○所犯上開詐欺取財罪及行使偽造私文書罪間，有方法結果之牽連關係，應
    依刑法第五十五條之規定，從一較重之行使偽造私文書罪處斷。原審就被告乙○
    ○此部分之犯行誤認不構成犯罪，而為無罪之諭知，自有未合，檢察官上訴指摘
    原審就此部分判決不當，為有理由，自應由本院將原判決關於此部分撤銷改判。
    爰審酌被告乙○○係因其父死亡為給予其他繼承人作手尾錢始罹犯刑典，惟其有
    經其他繼承人之同意，僅生損害於銀行對其客戶資料管理之正確性，且該款項均
    分給其他繼承人而其本人並無所得等一切情狀，從輕量處如主文第二項所示之刑
    。又被告乙○○犯罪後，刑法第四十一條得易科罰金之法定最重本刑，已由三年
    提高至五年，並於九十年一月十日修正公布，於同月十二日生效施行。經比較新
    舊法後結果，應以新法有利於被告，本案自應適用新法而諭知被告乙○○易科罰
    金之折算標準。末查被告乙○○未曾受有期徒刑以上刑之宣告，有台灣苗栗地方
    法院檢察署刑案資料查註紀錄表及台灣高等法院被告全國前案紀錄表在卷可稽，
    其因一時失慮，致罹刑章，經此教訓後應知所警惕當無再犯之虞，本院認本判決
    所宣告之刑，以暫不執行為適當，爰併予以宣告緩刑二年，以啟自新。至被告乙
    ○○盜用林定國印章蓋於定期儲蓄存款單背面之印文，因非屬偽造之印文，自無
    法依刑法第二百十九條之規定宣告沒收，併予敘明。
貳、被告乙○○不另為無罪之諭知及被告己○無罪部分
一、關於如附表一、附表二編號一至七及附表三部分
（一）公訴意旨另以：被告己○係林定國之同居人，被告乙○○係被告己○與林定國
      所生之女。被告己○、乙○○母女二人基於共同偽造私文書及詐欺取財之概括
      犯意聯絡，自八十九年三月間起，至同年八月一日止，乘林定國住院治療時，
      連續由被告乙○○持平日為林定國處理存款事宜而保有林定國印鑑章與臺灣土
      地銀行通霄分行、新竹國際商業銀行通霄分行、苗栗縣通霄鎮農會等金融機構
      之存摺及定期儲蓄存款單，前往上開金融機構，假冒已得林定國授權，盜用林
      定國印鑑章，蓋於存款支出傳票或定存單內，偽造林定國辦理提領存款意思表
      示之私文書，然後將支出傳票、定存單交給上開金融機構不知情之承辦人員，
      辦理到期提領存款事宜，使相關承辦人員陷於錯誤，而將存款共計一千六百十
      六萬三千五百零六元，以現金方式交由被告乙○○提領，或任由被告乙○○以
      轉帳方式匯入被告己○帳戶，足以生損害於上開金融機構金融管理之正確性及
      林定國利益（各次之犯罪事實詳如附表一、附表二編號一至七及附表三所示）
      。因林定國在病故前，曾向其子即告訴人丙○○表示金融機構之存款要均分給
      各繼承人，經告訴人丙○○查閱存款流向，始查悉上情，因認被告乙○○、己
      ○涉犯刑法第二百十六條、第二百十條之行使偽造私文書罪嫌及第三百三十九
  條第一項之詐欺取財罪嫌。
（二）檢察官認被告己○、乙○○此部分共同涉犯刑法第二百十六條、第二百十條之
      行使偽造私文書罪嫌及第三百三十九條第一項之詐欺取財罪嫌，無非以
１、告訴人丙○○之指訴，與證人林留、黃錦標證稱：林定國在八十九年四月住院期
    間，曾多次表示要將其名下之存款交給其子女均分相符。
２、有蓋用林定國印鑑章之新竹國際商業銀行定存單影本四紙、存款支出傳票影本一
    紙、通霄鎮農會定期儲蓄存款存單影本二紙、臺灣土地銀行定期存單影本四紙在
    卷可證。
３、被告乙○○、己○雖提出證人蔡高竹、陳其福、林淑真等人證明林定國確有委託
    授權乙○○辦理存款提領、轉存事宜。但證人蔡高竹、林淑真與陳其福等人所證
    稱聽聞林定國授權表示的時間，均在八十九年三月間，係在林定國同年四月住院
    治療之前，然證人林留、黃錦標獲知林定國存款均分，係在八十九年四月之後，
    苟真林定國確實有委託被告乙○○提領存款，或將存款轉存到被告己○名下之意
    思表示，則林定國不可能會在授權表示後，又表示要將存款均分給各繼承人。可
    知證人蔡高竹、林淑真及陳其福之證詞，均不可採信，自難以此遽認被告乙○○
    自行提領現金，或將林定國之存款轉存至自有或被告己○之帳戶，有得到林定國
    之授權。
４、被告乙○○、己○均稱林定國金融機構之存款，係被告己○擺攤賣衣服，和被告
    乙○○經營「大華」傢俱行所賺得，而交給林定國管理，故林定國要將存款交還
    給被告乙○○、己○，然被告乙○○、己○就如何賺到一千六百元萬元鉅額款項
    ，竟無法提出任何來源證明，以供查證。且被告乙○○所經營之大華傢俱行，經
    函詢財政部臺灣省中區國稅局苗栗縣分局函覆結果，謂該傢俱行屬小規模營利事
    業，營利所得依規定屬該分局逕行核定之案件，且查無八十七年至八十九年度之
    營利事業所得稅申報資料，有該分局九十一年十一月八日中區國稅苗縣審字第九
    一○○一三八九一號函可證。大華傢俱行既非獲利豐盈之營利事業，被告乙○○
    、己○又無法提出交付林定國管理之資金來源，實難以此認定林定國在上開金融
    機構之存款，為被告乙○○、己○所賺得而交給林定國管理。被告乙○○、己○
    稱林定國有授權辦理，應係事後卸責之詞，不足採信。
（三）按犯罪事實應依證據認定之，無證據不得認定其犯罪事實；又不能證明被告犯
      罪者，應諭知無罪之判決，刑事訴訟法第一百五十四條第二項、第三百零一條
      第一項分別定有明文。又事實之認定，應憑證據，如未能發現相當證據，或證
      據不足以證明，自不能以推測或擬制之方法，為裁判基礎（最高法院四十年台
      上字第八六號判例要旨參照）。又告訴人之告訴，係以使被告受刑事訴追為目
      的，是其陳述是否與事實相符，仍應調查其他證據以資審認（最高法院五十二
      年台上字第一三００號判例要旨參照）。另按犯罪事實應依證據認定之，無證
      據不得推定其犯罪事實，如無積極證據足以證明其犯罪行為，自不能以推測或
      擬制之方法，以為裁判基礎（最高法院八十年度台上字第五七四號判決參照）
      。訊據被告林淑、己○均堅決否認有右揭犯行，均辯稱：被告乙○○確係有經
      林定國授權始去提領本案附表一、附表二編號一至七及附表三之存款，而將林
      定國之存款提領或轉存至被告己○之帳戶，並無行使偽造私文書及詐欺取財之
      行為等語。經查：
１、證人陳其福在偵查時證稱：林定國住院前之八十八年四月間、八十九年一月間，
    曾在其通霄住處有表示，己○與他奮鬥四十年，在他死亡前要把他名下所有之存
    款轉入己○名下，這樣對己○日後生活才有保障等語（見偵字第五一九一號卷第
    八九頁反面、第一二二頁）。另證人蔡高竹、林淑真亦證稱八十九年三月底，其
    二人與乙○○、陳其福至光田醫院去看林定國，而林定國有表示要叫乙○○將其
    名下之存款轉到己○之名下等語（見偵字第五一九一號卷第八九頁正面、九０頁
    正面）。而被告乙○○之父林定國係於八十九年三月二十九日下午二十一時五十
    分許送往光田綜合醫院大甲分院急診時，雖呈嗜睡狀、昏迷指數Ｅ３Ｖ４Ｍ５，
    總分十二分，屬中度昏迷，於翌日三時三十分凌晨零時十分許辦理住院，然自八
    十九年三月三十日上午六時起，迄八十九年三月三十一日下午十三時許，其意識
    清醒，昏迷指數為Ｅ４Ｖ５Ｍ６係滿分，與正常人相同，其意識狀態未再陷入昏
    迷，此有台中縣沙鹿鎮光田醫院大甲分院所開具之診斷證明書（見交查卷第五八
    頁）及門診病歷一份附卷可稽（見本院卷【二】）。是證人蔡高竹、林淑真上開
    證言，係在林定國意識清醒時所聽見之證言，自屬可能。告訴人丙○○指稱八十
    九年三月三十日中午，林定國之病情尚在危急且意識不清之中，不可能會交待上
    開之事云云，自有誤會。而林定國和告訴人丙○○、林詹擇雲、林好、林留等人
    分居三十多年，其間少有往來，而證人林姜在原審審理時亦證稱：林定國生前並
    未拿錢給伊，伊過年時縱使要包紅包給他，他也不會收，他做什麼事我不清楚（
    見原審卷第三九八頁至四００頁）。反觀林定國自五十三年北上通霄定居後，和
    被告乙○○、己○同鍋共灶三十餘年，林定國晚年身體不佳，由被告己○、乙○
    ○照料，而被告乙○○係其親生女，又為其招贅，婚後育有五子女，其中長子、
    次子、長女、次女均從母姓，僅三女從父姓（見原審卷第八０頁至第八三頁），
    可見林定國實有以被告乙○○延續香火之意思。從林定國和被告己○、乙○○相
    互扶持，及從林定國和告訴人丙○○、林詹擇雲、林好、林留之情感疏離關係觀
    之，在林定國生前已另有三十四筆土地可供其子女繼承之情形下，此有財政部台
    灣省中區國稅局苗栗縣分局九十二年五月二十一日中區國稅苗縣一字第０九二０
    ００九一六號函送之被繼承人林定國遺產（贈與）稅核定資料查詢可稽（見原審
    卷第一三一頁至一四七頁），林定國在生前不願將其銀行之存款再分給告訴人丙
    ○○等其他繼承人，自可理解。何況被告己○係林定國之同居人，於林定國死後
    並非其繼承人，以其間之關係密切，林定國實無理由會置被告己○往後之生活於
    不顧。其為彌補被告己○、乙○○，而將銀行之存款贈與被告己○、乙○○，實
    與常情相符。另見諸林定國於住院前之八十七年四月八日、八十七年九月十一日
    、八十八年五月十日、八十八年六月二十四日，即有分別贈與范振仁（乙○○之
    夫）、被告己○、林淑真、己○各六十八萬元、五十萬元、三十六萬元、五十萬
    元之行為，此有財政部台灣省中區國稅局苗栗縣分局九十二年五月二十一日中區
    國稅苗縣一字第０九二０００九一六號函送之被繼承人林定國遺產（贈與）稅核
    定資料查詢可稽（見原審卷第一三一頁至一四七頁），足見林定國在生前已開始
    將其存款贈與其同鍋共灶三十餘年被告己○、乙○○及其招贅之女婿范振仁。而
    且林定國自七十九年七月十四日起於新竹國際商業銀行通霄分行之存款，往來期
    間亦多委由女即被告乙○○辦理，當事人間對此等代理、委任之關係並無爭執，
    且當事人均為通霄在地人士，該行知之甚稔，於申辦時所提出的存單、印鑑亦均
    屬真正無誤。有新竹國際商業銀行通霄分行九十一年十月十七日竹商銀通霄字第
    二四四─一號函在卷可證（見偵字第五一九一號卷第一五四頁）。綜上各情，證
    人蔡高竹、林淑真上開證言顯與事實相符，自堪採信。足見被告乙○○確係有經
    林定國授權始去提領存款或將林定國之存款轉存至被告己○之帳戶，被告己○、
    乙○○自無行使偽造私文書及詐欺取財可言。
２、林定國生前曾於八十七年四月八日、八十七年九月十一日、八十八年五月十日、
    八十八年六月二十四日、八十九年三月三十日、八十九年七月十二日，分別贈與
    范振仁（乙○○之夫）、被告己○、林淑真、被告己○、被告己○、范振仁各六
    十八萬元、五十萬元、三十六萬元、五十萬元、一千三百三十萬元、二百萬元，
    合計一千七百三十四萬元，此有財政部台灣省中區國稅局苗栗縣分局九十二年五
    月二十一日中區國稅苗縣一字第０九二０００九一六號函送之被繼承人林定國遺
    產（贈與）稅核定資料查詢可稽（見原審卷第一三一頁至一四七頁）。而其中八
    十九年三月三十日贈與被告己○之一千三百三十萬元，即係本案附表一編號一至
    三與附表二編號二至六（編號一、二為同一筆）之金額。而上開八十九年七月十
    二日贈與被告乙○○之夫范振仁三百萬元，即係本案附表三之金額（被告乙○○
    提領後存入范振仁之帳戶，被國稅局認定受贈人係范振仁）。由此以觀，林定國
    生前贈與之金額，絕大部分（即一千五百三十萬元）係在八十九年三月三十日以
    後所贈與，為被告乙○○依林定國授權而提領或轉存之本案。是檢察官上訴意旨
    指稱林定國生前所贈與之一千七百三十四萬元，其大額贈與時間都在八十七年間
    、八十八年間，對被告己○、乙○○及范振仁為之，因認林定國生前已對被告己
    ○有經濟生活上之照顧舉措，故應無再行將本案附表一、二、三之存款交由被告
    己○、乙○○獨得之理由，自有所誤解。
３、告訴人丙○○（原名林福生）在告訴狀記載：「先父於去世前，曾對告訴人林福
    生告知有若干存款，請告訴人於日後平均分配予家母及各子輩繼承人，以彌補其
    生前未能對家母盡照顧之疚意。」（見交查字第一六四號卷第三頁）。惟其在九
    十一年九月二十五日偵查時卻供稱：林定國只表示錢要趕快領出，由兄弟姊妹來
    處理，並未說如何處理等語（見偵字第五一九一號卷第六六頁）。另其在九十一
    年十一月七日偵查時供稱：林定國在長庚醫院有表示在其名下有二千多萬元之存
    款等語（見偵字第五一九一號卷第九十頁反面）。可見告訴人丙○○就林定國名
    下有多少存款及遺產如何分配，前後所供並不相符合，其供詞即有瑕疵。而證人
    林留在八十九年十二月一日偵查時證稱：林定國於八十九年四月間在長庚醫院說
    ，當時有我哥哥丙○○、黃錦標、己○等人在場，都有聽到，我父親說他有存款
    約二千多萬，叫我媽媽林詹擇雲的小孩去領，大家平均分，來彌補過去未照顧大
    老婆這一方等語（見交查卷第五十五頁反面）。惟其在九十一年九月二十五日偵
    查時卻證稱：林定國於八十九年四月一日至十五日長庚醫院住院期間，他向在場
    的被告乙○○、己○，及黃錦標、丙○○、林姜、林好及我表示要趕快把土銀、
    農會、竹企等三家存款領出，由我媽生之子女均分，以彌補過去未養育之遺憾，
    他說現金約有一、二千萬元等語（見偵字第五一九一號卷偵卷第六十頁反面、第
    六十五頁）。其前後之證詞就當時有誰在場聽聞林定國所言及林定國表示遺產有
    多少也均不相符。而證人黃錦標在八十九年十二月一日偵查時證稱：林定國最後
    一次在長庚醫院有說，當時有林留、林好、丙○○等在場、乙○○、己○未在場
    等語（見交查卷第五十五頁反面）。惟其在九十一年九月二十五偵查時卻證稱：
    農曆春節時，林定國就向我及太太林姜表示，土銀、農會、竹企銀存款要領出，
    不然會被人領走，領走後應如何分配，我不清楚，八十九年四月一日林定國住進
    長庚，住院期間也有提過此事，次數不記得了，幾乎我每次去他都有說，我記得
    有一次林留、林好、林姜、丙○○、己○及我都在場，乙○○有無在場我記不得
    了，那次他表示錢領出來不家分，至於怎麼分，我不清楚，他說金額一、二千萬
    等語。（見偵字第五一九一號卷偵卷第六十五頁反面），其就林定國所言要把錢
    領出來有幾次及當時有誰在場，其先後之證詞並不一致，而且和上開證人林留上
    述之證詞亦互相矛盾，若證人林留之證詞係真實（林定國有交待說將錢領出後分
    配給原配的子女），則其既然與黃錦標同時在場，何以黃錦標卻證稱其不知錢要
    如何分配？又黃錦標之妻林姜係林定國和原配林詹擇雲生之女兒（過養予林連記
    ），林定國苟真在八十九年春節已向黃錦標、林姜夫妻表示要將銀行之存款領出
    來，以免被別人領走，而其在八十九年四月一日住院後，又一再向林詹擇雲之子
    女提及此事，何以林詹擇雲之子女在林定國死亡前之三、四個月期間均未去提領
    或追討或向被告乙○○、己○表示？其上開證言顯悖於事實。況且，上開證人林
    留、黃錦標所稱林定國表示存款要平分之時間，係在八十九年四月一日林定國在
    長庚醫院住院期間。惟查林定國自八十九年四月一日至同年四月三日已陷入意識
    不清，有林口長庚醫院出具之診斷證明書卷可證（見交查字第一六四號卷第十二
    頁），其在該時間仍否交待告訴人丙○○上開遺言，則令人啟疑。是證人林留、
    黃錦標之上開有悖於事實之證言，自無法作為不利於被告己○、乙○○之證據。
    檢察官以證人蔡高竹、林淑真、陳其福等人所說聽聞林定國授權表示之時間，在
    證人林留、黃錦標獲知林定國表示存款要均分有瑕疵之證言之前為由，而認為證
    人蔡高竹、林淑真、陳其福等人之證詞不足採信，自有未妥。
４、綜上所述，本案告訴人丙○○之指述有瑕疵，而證人林留、黃錦標之證詞亦前後
    不一致，顯與事實不符，自無法作為被告己○、乙○○之不利證據。而綜上各情
    ，證人蔡高竹、林淑真之證言顯與事實相符，足堪採信。足見被告乙○○確係有
    經林定國授權始去提領本案附表一、附表二編號一至七及附表三之存款，而將林
    定國之存款提領或轉存至被告己○之帳戶，並無證據顯示被告己○、乙○○有何
    行使偽造私文書或詐欺取財之犯行，是被告己○、乙○○上開所辯尚屬可信。此
    外復無其他積極證據足以證明被告己○、乙○○於此部分有何被訴之犯行，是被
    告己○、乙○○此部分之犯罪不能證明，揆諸上開說明，自應就被告己○為無罪
    之諭知。而被告乙○○亦本應就此部分為無罪之諭知，惟檢察官認此部分與前揭
    已起訴成罪部分，有連續犯之裁判上一罪關係，爰不另為就被告乙○○為無罪之
    諭知。檢察官上訴就被告乙○○此部分指摘原判決不當，雖非有理由，惟被告乙
    ○○此部分與上開已起訴成罪而認檢察官上訴有理由遭撤銷判刑部分，因有裁判
    上一罪關係，故本院不再就檢察官對被告乙○○此部分為上訴駁回之諭知，附此
    敘明。
５、至被告乙○○對於林定國之附表一、附二編號一至七及附表三所示之存款，既有
    經林定國授權領取，則該存款是否為被告己○、乙○○二人平日以擺設流動攤販
    ，販賣成衣服飾以及經營大華傢俱所賺取，已不影響被告己○、乙○○是否構成
    其被起訴之偽造文書或詐欺犯行，自無必要再對檢察官及被告己○、乙○○所提
    出有關於此部分之證據再加以審酌，附此敘明。
三、關於如附表二編號八部分
（一）公訴意旨略以：被告己○係林定國之同居人，其與林定國所生之女兒即被告乙
      ○○（被告乙○○此部分犯行已判處有罪已如上所述），明知林定國已於八十
      九年八月一日晚上八時五十分死亡，為領取林定國生前於新竹國際商業銀行通
      霄分行之定期存款帳號0000－00000號、面額五十萬元、號碼為八０
      三二二七號之定期儲蓄存款單定，以供分配給其他繼承人林好、丙○○、林留
      、林淑真及林姜（林姜過養予林連記）作為手尾錢，竟共同基於意圖為他人不
      法所有及行使偽造私文書之犯意聯絡，由被告乙○○持其所保管之林定國之印
      章及該定期儲蓄存款單，於八十九年八月二日，至新竹國際商業銀行通霄分行
      ，盜用林定國上開印章於該定期儲蓄存款單背面，偽造林定國辦理提領定期儲
      蓄存款意思表示的私文書，持向新竹國際商業銀行通霄分行承辦人員行使，將
      上開定期儲蓄存款單解約並提領林定國上開定期儲蓄存款五十萬元，致使該銀
      行承辦人員陷於錯誤，如數將該筆存款五十萬元准予領取並先轉帳入被告己○
      同銀行之0000000000帳戶內（詳如附表二編號八），事後乙○○再
      將上開款項領出，並於八十九年八月二十五日林定國出殯時，將上開五十萬元
      分給其他繼承人丙○○、林好、林留、林淑真及林姜各十萬元作為手尾錢，足
      生損害於該銀行對其客戶資料管理之正確性，因認被告己○此部分亦涉犯犯刑
      法第二百十六條、第二百十條之行使偽造私文書罪嫌及第三百三十九條第一項
      之詐欺取財罪嫌。
（二）訊據被告己○矢口否認有行使偽造私文書、詐欺取財之犯意，辯稱：被告乙○
      ○領取林定國之上開存款，雖轉入伊之上開帳戶內，惟伊之上開帳戶均係由被
      告乙○○處理，伊未參與領款之事等語。經查：被告乙○○固有於八十九年八
      月二日持其父林定國之印章及林定國生前於新竹國際商業銀行通霄分行之定期
      存款帳號0000－00000號、面額五十萬元、號碼為八０三二二七號之
      定期儲蓄存款單定，至新竹國際商業銀行通霄分行，蓋用林定國上開印章於該
      定期儲蓄存款單背面，持向該銀行承辦人員行使，將上開定期儲蓄存款單解約
      並提領上開林定國上開定期儲蓄存款五十萬元，並轉帳入其母己○同銀行之0
      000000000帳戶，並有新竹國際商業銀行通霄分行九十年三月二十六
      日竹商通霄字第六九－一號函送之上開定期儲蓄存款單影本及轉帳收入傳票影
      本各一紙在卷可憑（見偵字卷第四九頁至第五０頁）。惟被告乙○○則供稱：
      上開定期儲蓄存款單解約並轉帳入被告己○同銀行之0000000000帳
      戶之事，均由其一人獨自為之，為方便領款分配，才先將款項轉入己○帳戶，
      與被告己○無關等語。是被告己○上開所辯尚屬可信。此外並無其他積極證據
      足以證明被告己○於此部分有與被告乙○○共同偽造私文書或詐欺取財犯行，
      是被告己○此部分之犯罪不能證明，亦應就此部分為無罪之諭知。
四、原審以不能證明被告己○犯罪，而依刑事訴訟法第三百零一條第一項之規定，就
    被告己○被起訴之罪嫌，諭知其無罪之判決，經核於法並無不合，檢察官上訴意
    旨仍執前詞，認應就被告己○予以論罪科刑，而指摘原判決不當，為無理由，應
    予駁回。
據上論結，應依刑事訴訟法第三百六十八條、第三百六十九條第一項前段、第三百六
十四條、第二百九十九條第一項前段，刑法第二百十六條、第二百十條、第三百三十
九條第一項、第五十五條、第七十四條第一款、第二條第一項前段，罰金罰鍰提高標
準條例第一條前段，第二條，判決如主文。
本案經檢察官庚○○到庭執行職務。
中      華      民      國      九十四      年      一      月  十二    日
                                   臺灣高等法院臺中分院刑事第八庭
              審判長法  官  羅  得  村
                                               法  官  劉  榮  服
                                               法　官  巫　政　松
右正本證明與原本無異。
如不服本判決應於收受送達後十日內向本院提出上訴書狀，其未敘述上訴之理由者並
得於提起上訴後十日內向本院補提理由書（均須按他造當事人之人數附繕本）。
                                               書記官  許  麗  花
中     華     民     國     九十四     年      一      月     十二      日
附錄論罪科刑法條：
刑法第二百十條：偽造、變造私文書，足以生損害於公眾或他人者，處五年以下有期
徒刑。
刑法第二百十六條：行使第二百十條至第二百十五條之文書者，依偽造、變造文書或
登載不實事項或使登載不實事項之規定處斷。
                                                              　　　　　Ｆ
附表一：
┌───────────────────────────────────┐
│林定國於臺灣土地銀行通霄分行存款                                      │
├──┬─────────┬───────┬────────┬─────┤
│編號│帳              號│金          額│ 提  領  方  式 │日      期│
├──┼─────────┼───────┼────────┼─────┤
│一  │○八四—四六—八一│二十一萬五千一│盜蓋林定國印鑑章│八十九年三│
│    │二九—二號        │百七十元      │於ＡＢ四○九四八│月三十日  │
│    │                  │              │四號定存單，將該│          │
│    │                  │              │筆存款轉入己○於│          │
│    │                  │              │同銀行帳號：四六│          │
│    │                  │              │—二二三九一—七│          │
│    │                  │              │號帳戶。        │          │
├──┼─────────┼───────┼────────┼─────┤
│二  │○八四—四六—八一│一百六十四萬八│盜蓋林定國印鑑章│同右      │
│    │三○—六號        │千三百三十六元│於ＡＢ四○九四八│          │
│    │                  │              │五號定存單，將該│          │
│    │                  │             │筆存款轉入己○於│          │
│    │                  │              │同銀行帳號：四六│          │
│    │                  │              │—二二三九一—七│          │
│    │                  │              │號帳戶。        │          │
├──┼─────────┼───────┼────────┼─────┤
│三  │○八四—四六—一六│七百萬        │盜蓋林定國印鑑章│同右      │
│    │一○三—二號      │              │於ＡＢ五○九○○│          │
│    │                  │              │三號定存單，將該│          │
│    │                  │              │筆存款轉入己○於│          │
│    │                  │              │同銀行帳號：四六│          │
│    │                  │              │—二二三九一—七│          │
│    │                  │              │號帳戶。        │          │
└──┴─────────┴───────┴────────┴─────┘
附表二：
┌───────────────────────────────────┐
│林定國於新竹國際商業銀行通霄分行存款                                  │
├──┬─────────┬───────┬────────┬─────┤
│編號│帳              號│金          額│ 提  領  方  式 │日      期│
├──┼─────────┼───────┼────────┼─────┤
│一  │五六○三—二七四二│六十萬元      │盜蓋林定國印鑑章│八十九年一│
│    │四號              │              │於該銀行八十九年│月六日    │
│    │                  │              │一月六日支出傳票│          │
│    │                  │              │，將該筆存款轉入│          │
│    │                  │              │林定國同銀行五六│          │
│    │                  │              │○四—四三八○八│          │
│    │                  │              │號帳戶。        │          │
├──┼─────────┼───────┼────────┼─────┤
│二  │五六○四—四三八○│六十萬元      │盜蓋林定國印鑑章│八十九年三│
│    │八號             │              │於該銀行八十九年│月三十日。│
│    │                  │              │三月三十日支出傳│          │
│    │                  │              │票，將該筆存款轉│          │
│    │                  │              │入己○同銀行五六│          │
│    │                  │              │○四—四七三一八│          │
│    │                  │              │號帳戶。        │          │
├──┼─────────┼───────┼────────┼─────┤
│三  │五六○四—四一九二│九十萬元      │盜蓋林定國印鑑章│同右      │
│    │五號              │              │於該銀行八十九年│          │
│    │                  │              │三月三十日支出傳│          │
│    │                  │              │票，將該筆存款轉│          │
│    │                  │              │入己○同銀行五六│          │
│    │                  │              │○四—四七三一八│          │
│    │                  │              │號帳戶。        │          │
├──┼─────────┼───────┼────────┼─────┤
│四  │五六○四—九四○二│一百萬元      │盜蓋林定國印鑑章│同右      │
│    │一四號            │              │於該銀行一五二三│          │
│    │                  │              │六二四號定期儲蓄│          │
│    │                  │              │存款單，將該筆存│          │
│    │                  │              │款轉入己○同銀行│          │
│    │                  │              │五六○四—四七三│          │
│    │                  │              │一八號帳戶。    │          │
├──┼─────────┼───────┼────────┼─────┤
│五  │五六○四—九四○二│七十萬元      │盜蓋林定國印鑑章│同右      │
│    │○一號            │              │於該銀行一五二三│          │
│    │                  │              │六二三號定期儲蓄│          │
│    │                  │              │存款單，將該筆存│          │
│    │                 │              │款轉入己○同銀行│          │
│    │                  │              │五六○四—四七三│          │
│    │                  │              │一八號帳戶。    │          │
├──┼─────────┼───────┼────────┼─────┤
│六  │五六○四—九四○二│一百萬元      │盜蓋林定國印鑑章│同右      │
│    │七七號            │              │於該銀行一五二三│          │
│    │                  │              │六二五號定期儲蓄│          │
│    │                  │              │存款單，將該筆存│          │
│    │                  │              │款轉入己○同銀行│          │
│    │                  │              │五六○四—四七三│          │
│    │                  │              │一八號帳戶。    │          │
├──┼─────────┼───────┼────────┼─────┤
│七  │五六○四—三六四四│五十萬元      │盜蓋林定國印鑑章│八十九年八│
│    │四號              │              │於該銀行六六三七│月一日    │
│    │                  │              │二二號定期儲蓄存│          │
│    │                  │              │款單，將該筆存款│          │
│    │                  │              │轉入林定國同銀行│          │
│    │                  │              │00000000│          │
│    │                  │              │四號帳戶。      │          │
├──┼─────────┼───────┼────────┼─────┤
│八  │五六○四—五二七三│五十萬元      │盜蓋林定國印鑑章│八十九年八│
│    │四號              │              │於該銀行八○三二│月二日    │
│    │                  │              │二七號定期儲蓄存│          │
│    │                  │              │款單，將該筆存款│          │
│    │                  │              │轉入己○同銀行五│          │
│    │                  │              │00000000│          │
│    │                  │              │三號帳戶。      │          │
└──┴─────────┴───────┴────────┴─────┘
附表三：
┌───────────────────────────────────┐
│林定國於苗栗縣通霄鎮農會存款                                          │
├──┬─────────┬───────┬────────┬─────┤
│編號│帳              號│金          額│ 提  領  方  式 │日      期│
├──┼─────────┼───────┼────────┼─────┤
│一  │一八○—○一五—一│二百萬元      │盜蓋林定國印鑑章│八十九年七│
│    │○三七六一一—八號│              │於該農會一八○—│月十二日  │
│    │                  │              │○一五—一○三七│          │
│    │                  │              │六一一—八號定期│          │
│    │                  │              │儲蓄存款存單，提│          │
│    │                  │              │領現金二百萬元。│          │
└──┴─────────┴───────┴────────┴─────┘
                                 　　　　Ｆ
